【裁判字號】    99,訴,3258
【裁判日期】    991229
【裁判案由】    毒品危害防制條例
【裁判全文】
臺灣臺中地方法院刑事判決              99年度訴字第3258號
公  訴  人  臺灣臺中地方法院檢察署檢察官
被      告  黃志涵
指定辯護人  本院公設辯護人  蔡育萍
上列被告因違反毒品危害防制條例案件，經檢察官提起公訴（99
年度偵緝字第450、451號），本院判決如下：
    主    文
黃志涵販賣第二級毒品，共四罪，各處有期徒刑年陸月。應執
行有期徒刑伍年。未扣案之販賣第二級毒品所得財物共新臺幣捌
仟元沒收，如全部或一部不能沒收時，以其財產抵償之；未扣案
之門號0000000000號行動電話（含SIM卡）壹支沒收，如全部或
一部不能沒收時，追徵其價額。
    犯罪事實
一、黃志涵（綽號「煌」）明知甲基安非他命係毒品危害防制條
    例第2條第2項第2款所規範之第二級毒品，不得非法持有、
    販賣，竟仍基於意圖販賣第二級毒品以營利之犯意，先於民
    國96年間之不詳時間，自真實姓名年籍不詳之成年人處販入
    第二級毒品甲基安非他命後，再以其所使用門號0000000000
    號行動電話作為對外之聯絡工具使用，先後販賣第二級毒品
    甲基安非他命予張加諺、蔡英斌、陳興中等人，以茲營利，
    詳如下述：
（一）張加諺先於96年8月25日（起訴書誤載為99年8月25日）11
      時27分許，先以其所使用門號0000000000號行動電話，撥
      打黃志涵所使用門號0000000000號行動電話，雙方聯絡談
      妥購買第二級毒品甲基安非他命之事宜後，隨後，黃志涵
      即在約定地點即（臺中縣市合併前之）臺中縣神岡鄉○○
      路395巷25號其住處前，交付價格為新臺幣（下同）3000
      元之甲基安非他命1包，並當場收取3000元之價金，而完
      成毒品交易。
（二）蔡英斌先於96年8月26日（起訴書誤載為99年8月25日）21
      時30分許，先以其所使用門號0000000000號（起訴書誤載
      為0000000000號）行動電話，撥打黃志涵所使用門號0000
      000000號行動電話，雙方聯絡談妥購買第二級毒品甲基安
      非他命之事宜後，黃志涵即前往約定地點即（臺中縣市合
      併前之）臺中縣神岡鄉「社口釣蝦場」，交付價格為1000
      元之甲基安非他命1包，並當場收取1000元之價金，而完
      成毒品交易。
（三）陳興中（綽號「包子」、「阿中」）先於96年8月27日19
      時58分許，先以其所使用（04）00000000號市內電話，撥
      打黃志涵所使用門號0000 000000號行動電話，雙方聯絡
      談妥購買第二級毒品甲基安非他命之事宜後，黃志涵即前
      往約定地點即（臺中縣市合併前之）臺中縣神岡鄉○○路
      「社口郵局」前，交付價格為2000元之甲基安非他命1包
      ，並當場收取2000元之價金，而完成毒品交易。
（四）陳興中先於96年9月30日（起訴書誤載為99年9月30日）19
      時30分許，先以其所使用門號0000000000號行動電話，撥
      打黃志涵所使用門號0000000000號行動電話，雙方聯絡談
      妥購買第二級毒品甲基安非他命之事宜後，黃志涵即前往
      約定地點即（臺中縣市合併前之）臺中縣大雅鄉○○○路
      「福懋加油站」旁，交付價格為2000元之甲基安非他命1
      包，並當場收取2000元之價金，而完成毒品交易。
二、案經臺中縣警察局東勢分局報告臺灣臺中地方法院檢察署檢
    察官偵查起訴。
    理    由
一、證據能力之說明：
（一）按被告以外之人於偵查中向檢察官所為之陳述，除顯有不
      可信之情況者外，得為證據，刑事訴訟法第159條之1第2
      項定有明文，而該條之立法理由係認現階段刑事訴訟法規
      定檢察官代表國家偵查犯罪、實施公訴，依法其有訊問被
      告、證人及鑑定人之權，證人、鑑定人且須具結，而實務
      運作時，檢察官偵查中向被告以外之人所取得之陳述，原
      則上均能遵守法律規定，不致違法取供，其可信度極高，
      職是，被告以外之人前於偵查中已具結而為證述，除反對
      該項供述得具有證據能力之一方，已釋明「顯有不可信之
      情況」之理由外，即不宜遽指該證人於偵查中之陳述不具
      證據能力。次按被告以外之人（包括證人、鑑定人、告訴
      人、被害人及共同被告等）於審判外之陳述雖不符刑事訴
      訟法第159條之1至之4等4條之規定，而經當事人於審判程
      式同意作為證據，法院審酌該言詞陳述或書面陳述作成時
      之情況，認為適當者，亦得為證據；當事人、代理人或辯
      護人於法院調查證據時，知有刑事訴訟法第159條第1項不
      得為證據之情形，而未於言詞辯論終結前聲明異議者，視
      為有前項之同意，同法第159條之5定有明文。立法意旨在
      於傳聞證據未經當事人之反對詰問予以核實，原則上先予
      排除。惟若當事人已放棄反對詰問權，於審判程式中表明
      同意該等傳聞證據可作為證據；或於言詞辯論終結前未聲
      明異議，基於尊重當事人對傳聞證據之處分權，及證據資
      料愈豐富，愈有助於真實發見之理念，且強化言詞辯論主
      義，使訴訟程式得以順暢進行，上開傳聞證據亦均具有證
      據能力。經查：就證人張加諺、蔡英斌、陳興中於偵查中
      在檢察官前所為之陳述，已經依法具結，而被告黃志涵及
      其辯護人復未曾提及檢察官在偵查時有何不法取供致證人
      證詞顯不可信之情事，是證人張加諺、蔡英斌、陳興中於
      偵查中之證述，自得採為本件證據，至於證人張加諺、蔡
      英斌、陳興中先前於警詢中之陳述內容，被告及其辯護人
      於本院準備程序及審理期日，就該等證據資料之證據能力
      均表示同意作為證據或沒有意見，且迄至本案言詞辯論終
      結前，亦未聲明異議，本院復查無違法不當取證或其他瑕
      疵，因認以之作為證據均屬適當，揆諸前揭規定與說明，
      均具有證據能力。
（二）再按偵查犯罪機關依法定程式監聽之錄音，係以監聽之錄
      音帶為其調查犯罪所得之證據，司法警察依據監聽錄音結
      果予以翻譯而製作之通訊監察譯文，乃該監聽錄音帶內容
      之顯示，屬於文書證據之一種。於被告或訴訟關係人對其
      譯文之真實性發生爭執或有所懷疑時，法院固應依刑事訴
      訟法第165條之1第2項之規定，勘驗該監聽錄音帶以踐行
      調查證據之程序，俾確認該錄音聲音是否為通訊者本人及
      其內容與通訊監察譯文之記載是否相符，或傳喚該通訊者
      為證據調查。倘被告或訴訟關係人對該通訊監察譯文之真
      實性並不爭執，即無勘驗辨認其錄音聲音之調查必要性，
      法院於審判期日如已踐行提示通訊監察譯文供當事人辨認
      或告以要旨，使其表示意見等程式並為辯論者，其所為之
      訴訟程式即無不合。本件卷附被告所使用門號0000000000
      號行動電話之通訊監察譯文，係司法警察依法院核發通訊
      監察書所為合法監聽，再根據錄音結果予以翻譯製作而成
      ，並有相關通訊監察書影本在卷可憑，而被告及其辯護人
      對於該通訊監察譯文之真實性並不爭執，本院亦於審理期
      日踐行提示及告以要旨之程式，揆諸前揭說明，該通訊監
      察譯文應有證據能力。
二、認定犯罪所憑之證據：
（一）訊據被告黃志涵對於前揭時地，意圖營利，先後販賣第二
      級毒品予張加諺、蔡英斌、陳興中，以茲牟利等情，業於
      偵查及本院審理中均坦認屬實，核與證人張加諺（參照96
      年度他字第2577號偵查卷第69至70、71至74、78至81頁）
      、蔡英斌（參照96年度他字第2577號偵查卷第22至25、31
      至32頁）、陳興中（參照96年度他字第2577號偵查卷第43
      至44、50至52頁）於警詢、偵查之證述內容均屬相符，並
      有通聯調閱查詢單2份（參照96年度他字第2577號偵查卷
      第27、55頁）、被告所使用門號0000000000號行動電話之
      通訊監察譯文（參照96年度他字第2577號偵查卷第28、56
      、76至77、83至84頁）、臺中縣警察局東勢分局偵辦黃志
      涵販毒案調閱基資一覽表1份（參照警卷第37頁）等在卷
      可稽，被告自白供述與現有事證相符，應堪置信。
（二）以我國查緝毒品交易之執法甚嚴，對於販賣甲基安非他命
      處以無期徒刑或7年以上有期徒刑以上之重度刑責。販賣
      甲基安非他命係違法行為，非可公然為之，亦無公定價格
      ，且容易分裝、增減份量，而買賣之價格，可能隨時依交
      易雙方關係之深淺、購毒者之資力、需求量及對行情之認
      知、毒品來源是否充裕、查緝是否嚴謹、購毒者被查獲後
      供出購買對像之可能風險等情形，而異其標準，非可一概
      而論，從而販賣之利得，除被告就販賣之價量俱臻明確供
      述外，委難察得實情，然販賣之人從價差或量差中牟利之
      方式雖異，其意圖營利之販賣行為則無二致。而毒品危害
      防制條例所處罰之「販賣」毒品罪，所著重者為在主觀上
      有藉以牟利之惡性，及對毒品之擴散具有較有償或無償轉
      讓行為更嚴重之危害性，被告「營利」之意圖係從客觀之
      社會環境、情況及證人、物證等資料，依據證據法則綜合
      研判認定。本案雖未扣得被告販賣予張加諺、蔡英斌、陳
      興中之甲基安非他命，而張加諺、蔡英斌、陳興中等購毒
      者亦不知被告販入甲基安非他命之成本如何，致無法查得
      販賣之實際利得若干。然衡諸毒品甲基安非他命量微價高
      ，取得不易，且為政府嚴格查緝之違禁物，販賣甲基安非
      他命為重罪，凡販賣毒品者，茍無利益可圖，應無甘冒被
      他人供出來源或遭檢警查緝法辦之危險而平價供應無何交
      情之他人施用之理，因此其販入之價格必較出售之價格低
      廉，或以同一價格販賣而減少毒品之份量，而有從中賺取
      買賣價差牟利之意圖及事實，應屬合理之認定。是本案被
      告與張加諺、蔡英斌、陳興中三人間並無特別情誼，且張
      加諺、蔡英斌、陳興中於偵查中均證述向被告購買甲基安
      非他命時，有交付金錢而均屬有償之行為，參以被告為智
      識正常之成年人，曾因施用毒品案件經判處罪刑，對於販
      賣甲基安非他命之重刑實知之甚詳，如無相當利潤可圖，
      豈有甘冒遭受重刑之風險，而將甲基安非他命以販入價格
      轉售或無償轉讓他人之理，則被告販賣第二級毒品甲基安
      非他命予張加諺、蔡英斌、陳興中等人，其主觀上顯係基
      於營利之販賣意圖而為毒品之提供行為至明。
（三）綜上所述，被告確有販賣第二級毒品甲基安非他命予張加
      諺、蔡英斌、陳興中之犯行。本件事證已臻明確，被告犯
      行，洵堪認定。
三、論罪科刑部分：
（一）新舊法比較適用：
   1、按「行為後法律有變更者，適用行為時之法律。但行為後
      之法律有利於行為人者，適用最有利於行為人之法律，刑
      法第2條第1項定有明文。此一規定係規範行為後法律變更
      所生新舊法律比較適用之準據法。而比較時應就罪刑有關
      之共犯、未遂犯、想像競合犯、牽連犯、連續犯、結合犯
      ，以及累犯加重、自首減輕暨其他法定加減原因（如身分
      加減）與加減例等一切情形，綜其全部罪刑之結果而為比
      較。乃因各該規定皆涉及犯罪之態樣、階段、罪數、法定
      刑得或應否加、減暨加減之幅度，影響及法定刑或處斷刑
      之範圍，各該罪刑規定須經綜合考量整體適用後，方能據
      以限定法定刑或處斷刑之範圍，於該範圍內為一定刑之宣
      告。是宣告刑雖屬單一之結論，實係經綜合考量整體適用
      各相關罪刑規定之所得。宣告刑所據以決定之各相關罪刑
      規定，如具有適用上之依附及相互關聯之特性，須同其新
      舊法之適用（最高法院96年度台上字第7542號判決意旨參
      照）。
   2、查：被告行為後，毒品危害防制條例於98年5月4日經立法
      院三讀通過修正部分條文，於同年5月20日經總統以華總
      一義字第09800125141號令公布，而於同年5月22日生效。
      其中毒品危害防制條例第4條第2項關於販賣第二級毒品罪
      之法定刑及同條例第17條第2項關於偵審自白減刑之規定
      ，均有修正，茲說明如下：
   （1）販賣第二級毒品之刑罰部分：修正前毒品危害防制條例
        第4條第2項原規定「製造、運輸、販賣第二級毒品者，
        處無期徒刑或7年以上有期徒刑，得併科新臺幣7百萬元
        以下罰金。」，修正後則規定為「製造、運輸、販賣第
        二級毒品者，處無期徒刑或7年以上有期徒刑，得併科
        新臺幣1千萬元以下罰金。」，經比較新舊法適用之結
        果，因修正後之毒品危害防制條例第4條第2項關於罰金
        部分已提高數額，對被告較為不利，因此，仍以適用修
        正前之規定，對被告較為有利。
   （2）偵審自白減輕其刑部分：修正後之毒品危害防制條例第
        17條新增第2項「犯第4條至第8條之罪於偵查及審判中
        均自白者，減輕其刑。」之規定，就修正被告於偵查及
        審判中均自白之情形，給予必減輕其刑之優惠，修正前
        並無此規定，因此，修正後新增「偵審自白減輕其刑」
        之規定，顯然對被告較為有利。
   （3）綜上所述，依刑法第2條第1項之規定，綜其全部罪刑比
        較新舊法適用之結果，倘被告有於偵查及審判中均自白
        ，而符合前述修正後毒品危害防制條例第17條第2項減
        輕其刑之規定，則整體適用修正後毒品危害防制條例之
        相關規定論處，較為有利；倘被告未於偵查及審判中均
        未自白，而未符合前述減輕其刑之規定，則適用修正前
        毒品危害防制條例之相關規定論處，較為有利。
   3、本案被告對於所為販賣第二級毒品甲基安非他命予張加諺
      、蔡英斌、陳興中部分，業於警詢、偵查及本院審判中均
      已自白全部犯行，詳如前述，是被告應符合修正後毒品危
      害防制條例第17條第2項減輕其刑之規定，自應一體適用
      修正後毒品危害防制條例第4條第2項、第17條第2項之規
      定，對被告較為有利。
（二）按甲基安非他命係屬毒品危害防制條例第2條第2項第2款
      所規範之第二級毒品，不得非法持有、販賣。核被告所為
      ，均係犯毒品危害防制條例第4條第2項之販賣第二級毒品
      罪。被告販賣前開甲基安非他命前，持有甲基安非他命之
      低度行為，應為販賣之高度行為所吸收，不另論罪。又被
      告前開販賣第二級毒品之犯行，均係接獲張加諺、蔡英斌
      、陳興中等吸毒者各次來電向其表示欲購買毒品後，始進
      而為各該次毒品交易行為，主觀上難認係出於一次決意，
      其先後四次販賣第二級毒品之行為，依社會通念，認應為
      數罪之評價，始符刑罰公平原則，是被告先後所犯四次販
      賣第二級毒品罪，其犯意各別，行為互殊，應予分論併罰
      。
（三）再按刑之量定，為求個案裁判之妥當性，法律固賦予法院
      裁量權，但此項裁量權之行使，除應依刑法第57條規定，
      審酌行為人及其行為等一切情狀，為整體之評價，並應顧
      及比例原則與平等原則，使罪刑均衡，輕重得宜，以契合
      社會之法律感情。又刑法第59條規定犯罪之情狀可憫恕者
      ，得酌量減輕其刑，其所謂「犯罪之情狀」，與同法第57
      條規定科刑時應審酌之一切情狀，並非有截然不同之領域
      ，於裁判上酌減其刑時，應就犯罪一切情狀（包括第57條
      所列舉之10款事項），予以全盤考量，審酌其犯罪有無可
      憫恕之事由（即有無特殊之原因與環境，在客觀上足以引
      起一般同情，以及宣告法定低度刑，是否猶嫌過重等等）
      ，以為判斷（最高法院95年度臺上字第6157號判決意旨參
      照）。被告販賣甲基安非他命之數量雖非甚鉅，與大盤販
      賣整批大量毒品者截然有別，且所得亦非多，惟被告所犯
      販賣第二級毒品罪，其最輕本刑為有期徒刑7年，尚難謂
      其有情輕法重情形，且被告於99年6月24日復因販賣第二
      級毒品等案件，經本院以99年度訴字第1093號判處有期徒
      刑9年在案，此有本院99年度訴字第1093號刑事判決（參
      照本院卷第35至39頁）在卷為憑，顯見被告自本案96年8
      月間起至99年1月間止，持續有販賣第二級毒品之犯行，
      故本院認並無適用刑法第59條規定之餘地，併此敘明。
（四）爰審酌第二級毒品對社會秩序及國民健康危害至深且鉅，
      嚴重影響社會治安，販賣毒品之行為情節尤重，亦為法所
      不容而懸為厲禁，被告明知毒品對人體健康戕害甚鉅，竟
      為牟取利益，無視於國家對於杜絕毒品及禁藥犯罪之禁令
      ，鋌而走險販毒，提供他人施用毒品之管道，戕害國民身
      心健康，先後四次販賣第二級毒品供他人施用，合計販賣
      毒品不法所得共8000元，惟因被告於犯罪後，自警詢、偵
      查以迄本院審理中均坦承犯行，知所悔悟，犯後態度良好
      ，販毒不法所得非鉅，且販售對象僅有三人，考量被告年
      紀尚輕，如能徹底戒絕毒品，不再從事販賣行為，人生尚
      有可為，並參酌公訴檢察官具體求處有期徒刑5年之刑度
      等一切情狀，分別量處如主文所示之刑，並合併定其應執
      行之刑，以示懲儆。
四、從刑沒收部分：
（一）犯毒品危害防制條例第4條至第9條、第12條、第13條或第
      14條第1項、第2項之罪者，其供犯罪所用或因犯罪所得之
      財物，均沒收之，如全部或一部不能沒收時，追徵其價額
      或以其財產抵償之，毒品危害防制條例第19條第1項定有
      明文。而因犯罪所得之財物，不能與正常營利事業計算營
      利所得之情形相提並論，是稱「因犯罪所得之財物」，乃
      指犯罪行為所直接取得而法律上無第三人得主張權利之一
      切財物而言，則上開規定所指販賣毒品所得之財物，依法
      諭知沒收時，舉凡販賣毒品所得之財物，不問其中何部分
      屬於成本，何部分屬於犯罪之利得，均應予以沒收，並非
      僅限於所賺取之差價部分，始符立法之本旨（最高法院98
      年度台上字第3081號判決意旨參照）。是以，被告犯販賣
      第二級毒品罪四次，因犯罪所得之財物共8000元，雖均未
      扣案，仍應依毒品危害防制條例第19條第1項之規定，併
      予以宣告沒收，如全部或一部不能沒收時，以其財產抵償
      之。
（二）又按毒品危害防制條例第19條第1項所規定之沒收，固為
      刑法之特別規定，採義務沒收主義，但上開法條既無「不
      問屬於犯人與否，沒收之」之規定，仍應以該物品屬於犯
      人所有者為限，始應予以沒收，庶符沒收制度之基本原則
      （最高法院90年度台上字第626號判決參照）。查：門號
      0000000000號行動電話（含SIM卡）1支，係被告所有供為
      販賣毒品之對外聯絡工具使用，業據被告供述屬實，雖未
      經扣案，然並無相關事證足認已經滅失，爰依毒品危害防
      制條例第19條第1項之規定，併予宣告沒收，如全部或一
      部不能沒收時，追徵其價額。
據上論斷，應依刑事訴訟法第299條第1項前段，毒品危害防制條
例第4條第2項、第17條第2項、第19條第1項，刑法第11條、第2
條第1項但書、第51條第5款、第9款，判決如主文。
中    華    民    國    99    年    12    月    29    日
                  刑事第七庭    審判長法  官  洪俊誠
                                      法  官  高文崇
                                      法  官  巫淑芳
以上正本證明與原本無異。
如不服本判決應於收受判決後10日內向本院提出上訴書狀，並應
敘述具體理由；其未敘述上訴理由者，應於上訴期間屆滿後20日
內向本院補提理由書（均須按他造當事人之人數附繕本）「切勿
逕送上級法院」。
                                      書記官  莊金屏
中    華    民    國    99    年    12    月    29    日
附錄論罪科刑法條：
毒品危害防制條例第4條：
製造、運輸、販賣第一級毒品者，處死刑或無期徒刑；處無期徒
刑者，得併科新臺幣2千萬元以下罰金。
製造、運輸、販賣第二級毒品者，處無期徒刑或7年以上有期徒
刑，得併科新臺幣1千萬元以下罰金。
製造、運輸、販賣第三級毒品者，處5年以上有期徒刑，得併科
新臺幣7百萬元以下罰金。
製造、運輸、販賣第四級毒品者，處3年以上10年以下有期徒刑
，得併科新臺幣3百萬元以下罰金。
製造、運輸、販賣專供製造或施用毒品之器具者，處1年以上7年
以下有期徒刑，得併科新臺幣1百萬元以下罰金。
前5項之未遂犯罰之。

司法院資訊處製作；財團法人民間司法改革基金會備份。
